臺灣高等法院高雄分院刑事判決　　　　　　　　　　九十一年度上易字第六三三號
　　上　訴　人
　　即　被　告　乙○○
　　選任辯護人　鍾義
　　上　訴　人
　　即　被　告　丙○○
　　　　　　　　甲○○
右上訴人因傷害案件，不服臺灣高雄地方法院九十一年度易字第一六九號中華民國九
十一年三月八日第一審判決（起訴案號：臺灣高雄地方法院檢察署九十年度偵字第二
三四九０號），提起上訴，本院判決如左：
      主  文
原判決關於乙○○部分撤銷。
乙○○共同傷害人之身體，處有期徒刑貳月，如易科罰金，以佰元折算壹日。
其他上訴駁回。
      事  實
一乙○○於民國九十年十一月十日下午十一時五十分許駕駛ＶＥ─八九九五號廂型車
  ，搭載其配偶陳湘鳳及綽號「阿輝」之不詳姓名成年男子，行經高雄縣大寮鄉○○
  路時，適有甲○○駕駛車號ＶＪ─三三一九號自用小客車搭載丙○○在前行駛，乙○○因無法超車，乃不斷按喇叭，致乙○○、甲○○均心生不悅而雙雙停車，並下
  車互起口角爭執，詎乙○○竟夥同綽號「阿輝」之男子，共同基於傷害之犯意，由
  乙○○在旁拉扯，「阿輝」則趁機持拐杖鎖，朝甲○○頭部重擊，致甲○○受有左
  前額挫裂傷六Ⅹ０‧八公分之頭部外傷、腦震盪傷害；同時甲○○與丙○○亦共同
  基於傷害之犯意，由甲○○持鐵器，丙○○則以拳頭交互毆擊乙○○頭部，致乙○○受有腦震盪、右顳葉皮下血腫之傷害。
二案經乙○○、甲○○分別訴由高雄縣警察局鳳山分局報請臺灣高雄地方法院檢察署
  檢察官偵偵起訴。
      理  由
一訊據被告乙○○、甲○○、丙○○三人固坦承於右揭時地，因超車一事互起爭執，
  惟均矢口否認有何傷害犯行。被告乙○○辯稱：當天係被告甲○○不讓伊超車，又
  罵伊三字經，嗣又擋在前面不讓伊車通過，伊才下車，被告甲○○見狀拿類似鐵器
  打伊，被告丙○○以拳頭打伊，「阿輝」在車上看伊被打，才下車持物打被告甲○○頭部云云；被告甲○○則辯稱：當天伊開車在被告乙○○前方，到路口時，伊停
  車要讓兩台摩托車過，被告乙○○就開車繞到前面下來，「阿輝」拿拐杖鎖，被告
  乙○○拿木棒打伊頭云云；被告丙○○辯稱：當天被告乙○○開車在伊等後面，一
  路按喇叭，到路口伊等要讓摩托車過，被告乙○○就攔下伊等，並從車後面拿木棒
  ，阿輝拿拐杖鎖打伊等云云。
二經查：
(一)告訴人甲○○於右揭時地遭銳器毆打，而受有左前額挫裂傷長六公分、深０‧八公
  分之頭部外傷、腦震盪一節，業據告訴人甲○○指訴綦詳（見警卷第一頁至第二頁
  、偵查卷第十頁、原審卷第二十七頁），核與被告乙○○供述，甲○○遭「阿輝」
  持物打到頭部等語（見原審卷第二十七頁）；被告丙○○所述，「阿輝」先拿拐杖
  鎖打甲○○頭等語相符（見偵查卷第十一頁、原審卷第二十八頁），此外，復有大
  東醫院診斷證明書一紙及照片四幀附卷可稽；且證人即大東醫院醫師雍宜聖亦結證
  稱，告訴人甲○○到院急診時表示與人發生車禍，被對方拿大鎖打到頭，且依傷口
  判斷，應為銳器打到造成裂傷，僅有一處傷口等語（見本院卷第五十五頁）。是以
  告訴人甲○○頭部所造成之傷害應係「阿輝」持拐杖鎖毆打所致無訛。至告訴人甲○○及被告丙○○雖均供稱，被告乙○○於右揭時地亦持木棒毆打甲○○頭部云云
  （見偵查卷第十頁、第十一頁、原審卷第二十七頁、第二十八頁），甲○○甚至表
  示，遭乙○○與「阿輝」各持器物先後均擊打一處云云（見本院卷第三十九頁）。
  惟甲○○之傷勢僅係銳器造成之一處傷口，業如前述，況且遭人持物攻擊頭部時，
  一般人均會閃躲，甲○○遭人先後持不同物品毆擊頭部，竟未閃躲而致僅有一處撕
  裂傷，實與常情不符，是以告訴人甲○○、被告丙○○指述被告乙○○持木棒毆打
  甲○○云云，乃與事實不符。又證人陳清貴雖到庭證述，被告乙○○與甲○○、丙○○至高雄縣警察局鳳山分局刑事組（下簡稱鳳山分局）商談和解時，渠等當時表
  示，打傷甲○○之人當日未到云云（見本院卷第五十二頁）、證人即乙○○之配偶
  陳湘鳳亦證稱，被告乙○○遭甲○○、丙○○毆打時，並未出手反擊，甲○○之傷
  係「阿輝」所打云云（見警卷第七頁、偵查卷第十頁反面）。惟「阿輝」持拐杖鎖
  朝甲○○頭部重擊時，被告乙○○既正與被告甲○○、丙○○二人爭執拉扯，則被
  告乙○○與「阿輝」對傷害甲○○之犯行顯有犯意聯絡及行為分擔。縱甲○○頭部
  之傷勢非被告乙○○直接持器物毆打所致，仍須對「阿輝」之傷害行為負刑事責任
  。是以，被告乙○○辯稱，未與「阿輝」共同傷害甲○○云云，乃不足採；證人陳
  清貴、陳湘鳳所述亦不足採為有利被告乙○○之認定。
(二)告訴人乙○○於右揭時地遭人毆打，而受有受有腦震盪、右顳葉皮下血腫之傷害一
  節，業據告訴人乙○○指訴綦詳（見偵查卷第十頁、原審卷第二十七頁），核與證
  人即現場目擊之乙○○配偶陳湘鳳證述，告訴人乙○○遭甲○○及丙○○傷害等語
  相符（見偵查卷第十頁反面、第十一頁反面），此外，復有建佑醫院診斷證明書一
  紙附卷足憑。且告訴人乙○○於右揭時地受傷一小時後，即九十年十一月十一日凌
  晨一時許，立即至高雄縣林園鄉○○○路三六０號建佑醫院急診治療腦震盪及右顳
  葉下血腫之傷害一節，亦有建佑醫院九十一年五月二十日之診斷證明書一紙在卷足
  憑（見本院卷第八十一頁），嗣於九十年十一月十一日下午九時許，告訴人乙○○
  即向高雄縣警察局林園分局中庄派出所報案，指訴在右揭時地遭陌生人駕駛小貨車
  毆傷，請求備查一節，亦有該所受理各類案件紀錄表影本一份在卷足佐（見本院卷
  第四十一頁）。亦即告訴人乙○○向警察機關報案之時間較諸告訴人甲○○向警察
  機關提出告訴之時間（九十年十一月二十日下午五時四十分，見警卷第一頁）更早
  ，是以告訴人乙○○顯非因遭甲○○告訴後，臨訟捏造傷勢而製做筆錄，以為反制
  。至證人黃儒楓雖證述，告訴人乙○○與被告甲○○、丙○○至鳳山分局商談和解
  時，告訴人乙○○無法指認丙○○有無打他，係後來和解不成，告訴人乙○○才指
  認云云；證人黃儒清證述，伊送甲○○至醫院就醫及向警局備案，甲○○未因車禍
  受傷云云（見本院卷第七十三頁），惟渠等均非在場目擊證人，且證人即鳳山分局
  刑事組偵查員蔡肇彰亦結證稱，被告乙○○與甲○○、丙○○到場互控傷害，因屬
  告訴乃論案件，立即受理，伊並無當場要求被告乙○○指認何人毆打他，而被告乙○○無法指認之情事等語（見本院卷第五十一頁至第五十二頁）。是以，證人黃儒
  楓、黃儒清所述不足採為被告甲○○、丙○○未毆傷告訴人乙○○之認定。
(三)綜上所述，足認於案發當時，被告乙○○與「阿輝」共同傷害甲○○；另被告甲○○及被告丙○○二人，均有出手毆擊對方之行為無訛。其等所辯各節，顯係事後卸
  責之詞，均不足採取。本件事證已臻明確，被告乙○○、丙○○、甲○○之犯行均
  洵堪認定。
三核被告乙○○、甲○○、丙○○三人所為，均係犯刑法第二百七十七條第一項之傷
  害罪。被告乙○○與真實姓名年籍不詳，綽號「阿輝」之成年男子間，就上開犯行
  ，有犯意聯絡及行為分擔，均為共同正犯。又被告甲○○與被告丙○○間，就上開
  犯行，亦互有犯意聯絡及行為分擔，亦為共同正犯。
四被告乙○○犯罪事證既明，原審予以論罪科刑，固非無見，惟查：告訴人甲○○之
  傷害係拐杖鎖毆打所致，業如前述，原判決認定被告乙○○亦持木棒傷害甲○○頭
  部，尚有未洽。被告乙○○上訴意旨猶執前詞否認犯罪，指摘原判決不當，雖無理
  由，惟原判決既有上開可議之處，自應由本院將原判決撤銷改判。爰審酌本件係因
  被告乙○○欲超車而引起，且告訴人甲○○所受之傷害較重，被告乙○○犯後又未
  坦承犯行之態度，及未達成民事和解等一切情狀，量處如主文第二項所示之刑，並
  諭知易科罰金之折算標準，以資懲儆。
五被告甲○○、丙○○犯罪事證既明，原審法院依據刑法第二十八條、第二百七十七
  條第一項、第四十一條第一項，罰金罰鍰提高標準條例第一條前段、第二條，並審
  酌告訴人乙○○所受傷害較輕、犯後二人均未坦承犯行、尚未達成民事和解等一切
  情狀，各量處拘役四十日，並均諭知易科罰金之折算標準。其認事用法均無違誤，
  量刑亦稱允妥，被告甲○○、丙○○上訴意旨猶執前詞否認犯罪，指摘原判決不當
  ，為無理由，應予駁回。
據上論斷，應依刑事訴訟法第三百六十八條、第三百六十九條第一項前段、第三百六
十四條，刑法第二十八條、第二百七十七條第一項、第四十一條第一項，罰金罰鍰提
高標準條例第一條前段、第二條，判判決如主文。
本案經檢察官郭振昌到庭執行職務。
中    華    民    國     九十一     年      六       月     二十八     日
                              臺灣高等法院高雄分院刑事第六庭
                                  審判長法官  王憲義
                                        法官  范惠瑩
                                        法官  謝靜雯
右正本證明與原本無異。
不得上訴。
              法院書記官  廖素珍
中    華    民    國      九十一    年      六       月    二十八      日
附錄：本判決論罪科刑法條：
刑法第二百七十七條條第一項
傷害人之身體或健康者，處三年以下有期徒刑、拘役或一千元以罰金。
